臺灣高等法院刑事判決
109年度上訴字第2436號
上  訴  人  
即  被  告  陳冠良





選任辯護人  楊敏宏律師(法律扶助)
上列上訴人因毒品危害防制條例等案件，不服臺灣桃園地方法院
108年度訴字第858號，中華民國108年11月20日第一審判決（起
訴案號：臺灣桃園地方檢察署108年度偵字第20746號、108年度
偵字第26260號、108年度毒偵字第4192號、108年度毒偵字第421
7號及併案審理：108年度偵字第26260號），提起上訴，本院判
決如下：
    主  文
原判決關於甲○○定執行刑部分撤銷。
甲○○犯如附表編號1至7及編號9部分，應執行有期徒刑拾陸年。
其他上訴駁回。
    犯罪事實
一、甲○○明知海洛因、甲基安非他命各為毒品危害防制條例第2
    條第2項第1款、第2款所列管之第一級、第二級毒品，甲○○
    另亦明知甲基安非他命屬藥事法所列管之禁藥，依法不得持
    有、販賣、轉讓，竟仍分別為下列行為：
  ㈠甲○○意圖營利而基於販賣第一級毒品海洛因之犯意，先以其
    所使用之門號0000000000號行動電話，各與有購買海洛因需
    求如附表編號1至7所示之購毒者聯絡交易事宜後，甲○○嗣旋
    於前揭通話後，各於如附表編號1至7所示時、地，各以如附
    表編號1至7所示價格，販賣第一級毒品海洛因予如附表編號
    1至7所示之購毒者鍾正明(附表編號1至3)、李訓義(附表編
    號4至7)，並當場交貨取款。
  ㈡甲○○經詹永元致電其所使用之門號0000000000號行動電話聯
    繫提供第二級毒品甲基安非他命事宜後，甲○○即於如附表編
    號8所示時、地，基於轉讓禁藥即第二級毒品甲基安非他命
    之犯意，無償轉讓數量甚微之甲基安非他命予詹永元。
  ㈢緣甲○○之前妻乙○○(原名劉怡葦)於民國108年7月19日晚間8時
    許，經葉秋麗以LINE通訊軟體與其所使用之門號0000000000
    號Iphone廠牌白色行動電話聯繫購買第二級毒品甲基安非他
    命事後，乙○○即與甲○○共同意圖營利而基於販賣第二級毒品
    甲基安非他命之犯意聯絡，而於如附表編號9所示時、地，
    以如附表編號9所示價格，販賣重約1公克之甲基安非他命予
    葉秋麗，並當場交貨取款（乙○○部分，業據原審判決有期徒
    刑1年9月並確定在案）。
　　嗣經警於108年7月22日下午2時20分許，持臺灣桃園地方法
    院核發之搜索票至甲○○之上址住處執行搜索，當場扣得海洛
    因1包（含袋毛重0.4公克）、甲基安非他命吸食器1組及門
    號0000000000號行動電話1支，始循線查悉上情。
二、案經桃園市政府警察局刑事警察大隊移送臺灣桃園地方檢察
    署檢察官偵查起訴。
    理  由
壹、程序部分：
一、本件審判範圍：
　  本件檢察官原起訴上訴人即被告甲○○、乙○○等2人違反毒品
    危害防制條例案件，經原審分別判刑在案。被告甲○○、乙○○
    均不服提起上訴，檢察官則未上訴，惟被告乙○○提起上訴後
    ，於本院準備程序時撤回上訴，有本院109年7 月22日準備
    程序筆錄、撤回上訴聲請書在卷可稽（見本院卷第148、155
    頁），是被告劉依林部分已確定，非本院審理範圍。另被告
    甲○○於本院109年9月2日審理時就施用第一級、第二級毒品
    部分均撤回上訴，有本院審判筆錄、撤回上訴聲請書在卷可
    佐（見本院卷第283、299頁），是被告甲○○施用第一級毒品
    、第二級毒品部分均已確定，亦非本院審理範圍。故本件審
    理範圍，限於被告甲○○販賣第一級毒品、轉讓禁藥、販賣第
    二級毒品部分（本判決附表《即原判決附表一》編號1 至9部
    分），合先說明。
二、證據能力之說明： 
    本院認定事實所引用之下列證據資料（包含供述證據、文書
    證據等），並無證據證明係公務員違背法定程序所取得。又
    檢察官、被告甲○○於原審準備程序、審理時及本院準備程序
    、審理時，對於原審及本院所提示之被告以外之人審判外之
    供述，包括供述證據、文書證據等證據，就證據能力均不爭
    執，且迄於言詞辯論終結前亦未聲明異議，亦無顯有不可信
    之情況與不得作為證據之情形，本院審酌上開證據資料作成
    時之情況，尚無違法不當及證明力明顯過低之瑕疵，而認為
    以之作為證據應屬適當，依刑事訴訟法第159條之5規定，本
    院所引用供述證據及文書證據等，均有證據能力。
貳、實體部分：
一、事實之認定：
  ㈠上揭事實，業據上訴人即被告甲○○於警詢、偵查、原審及本
    院審理時均坦承不諱，核與證人乙○○於警詢、偵訊及原審審
    理中，就其確有與被告甲○○共為如附表編號9所示之販賣第
    二級毒品行為等情所為之證述（見毒偵字4192號卷第17至31
    、105至108頁；偵字20746號卷一第125至128頁）及證人鐘
    正明、李訓義、葉秋麗及詹永元分別於警詢、偵訊中，就其
    等確有各於如附表編號1至9所示時、地，各以如附表編號1
    至9所示價格抑或無償受讓之方式，各向被告甲○○購得或無
    償受讓如附表編號1至9所示毒品等情所為之證述情節相符（
    見偵字20746號卷一第139至148、199至207、239 至244、25
    1至258、277至281、329至332頁；偵字20746號卷二第39至4
    1、63、64頁），並有門號0000000000號之通訊監察譯文2件
    （見偵字20746號卷一第30至32頁、153至160、225至230頁
    ）、乙○○所使用門號0000000000號行動電話中之LINE通訊軟
    體與葉秋麗間之對話紀錄翻拍畫面2 張（見偵字20746號卷
    卷一第77頁）、桃園市政府警察局刑事警察大隊搜索扣押筆
    錄及扣押物品目錄表各1份暨搜索現場照片9張（見毒偵字42
    17號卷第65至69、79至82頁）在卷可稽。
　㈡按以我國法令對販賣毒品者臨以嚴刑，惟毒品仍無法禁絕，
    其原因實乃販賣毒品存有巨額之利潤可圖，故販賣毒品者，
    如非為巨額利潤，必不冒此重刑之險，是以有償販賣毒品者
    ，除非另有反證證明其出於非圖利之意思而為，概皆可認其
    係出於營利之意而為（最高法院93年度台上字第1651號、87
    年度台上字第3164號判決意旨參照）。而販賣毒品罪所謂「
    意圖」，即犯罪之目的，原則上不以發生特定結果為必要，
    祇須有營利之意圖為已足，不以買賤賣貴從中得利為必要（
    最高法院97年度台上字第4862號判決意旨參照）。況販賣毒
    品乃違法行為，非可公然為之，且有其獨特之販售路線及管
    道，亦無公定之價格，復可任意增減其分裝之數量，而每次
    買賣之價量，亦可能隨時依市場貨源之供需情形、交易雙方
    之關係深淺、資力、對行情之認知、查緝是否嚴緊，及購買
    者被查獲時供述購買對象之可能性風險評估等事由，而異其
    標準，非可一概而論，因之販賣之獲利，除經坦承犯行，或
    帳冊價量均臻明確外，委難察得實情，而販賣之人從價差或
    量差中牟利方式雖異，惟其圖利之非法販賣行為則均相同，
    是縱未確切查得販賣賺取之實際差價，但除別有事證，足認
    確未牟利之情形外，尚難執此認非法販賣之事證有所不足（
    最高法院101年度台上字第180號判決意旨參照）。查被告甲
    ○○之本件販賣第一級毒品7次犯行及其與乙○○共同販賣第二
    級毒品1次之犯行，既屬有償之行為，揆諸前揭說明，倘非
    有利可圖，被告當無平白無故甘冒遭查緝重判之風險，並願
    意花費額外之勞力、時間及費用而販賣毒品予購毒者之理，
    堪認被告主觀上應有販賣以營利之意圖甚明。
  ㈢綜上所述，被告甲○○前開出於任意性之自白核與事實相符，
    可以採信。本件事證明確，被告甲○○如附表編號1至7 之單
    獨販賣第一級毒品海洛因共7次、如附表編號9之與乙○○共同
    販賣第二級毒品甲基安非他命1次、如附表編號9之轉讓禁藥
    1次之犯行，均堪認定，皆應依法論科。
二、論罪之說明：
  ㈠新舊法比較：
　　被告行為後，毒品危害防制條例於109年1月15日總統華總字
    第1000004091號修正公布，於同年7月15日施行，茲比較如
    下：
　1.毒品危害防制條例第4條第1項：
　  修正前該條項規定：「製造、運輸、販賣第一級毒品者，處
    死刑或無期徒刑；處無期徒刑者，得併科新臺幣2千萬元以
    下罰金。」，修正後則規定：「製造、運輸、販賣第一級毒
    品者，處死刑或無期徒刑；處無期徒刑者，得併科新臺幣3
    千萬元以下罰金。」，毒品危害防制條例第4條第1項之併科
    罰金提高為3千萬元，經比較新舊法結果，以被告行為時即
    修正前毒品危害防制條例第4條第1項規定對被告較為有利，
    依刑法第2條第1項前段規定，自應適用行為時即修正前毒品
    危害防制條例第4條第1項之規定。。
　2.毒品危害防制條例第4條第2項：
　　修正前該條項原規定：「製造、運輸、販賣第二級毒品者，
    處無期徒刑或7年以上有期徒刑，得併科新臺幣1千萬元以下
    罰金。」，修正後則規定：「製造、運輸、販賣第二級毒品
    者，處無期徒刑或10年以上有期徒刑，得併科新臺幣1千5 
    百萬元以下罰金。」，提高其法定刑，經比較新舊法之結果
    ，以被告行為時即修正前毒品危害防制條例第4條第2項規定
    對被告較為有利，依刑法第2條第1項前段規定，自應適用行
    為時即修正前毒品危害防制條例第4條第2項之規定。
  3.毒品危害防制條例第17條第2項：
　　修正前該條項原規定：「犯第4條至第8條之罪於偵查及審判
    中均自白者，減輕其刑」，修正後則規定：「犯第4條至第8
     條之罪於偵查及歷次審判中均自白者，減輕其刑」，增加
    須於「歷次」審判中均自白，始得依該條項減輕之要件。經
    比較新舊法之結果，本件被告甲○○於偵查及歷次審判中均自
    白，則修正後毒品危害防制條例第17條第2項規定對被告並
    無不利，逕適用裁判時即修正後毒品危害防制條例第17條第
    2項之規定。
  ㈡按甲基安非他命，為毒品危害防制條例第2條第2項第2款所稱
    之第二級毒品，依法不得販賣、持有及轉讓。次按第二級毒
    品MDMA、MDA、安非他命及甲基安非他命等成分均屬安非他
    命類藥品，為有效管理安非他命類藥品與其衍生物之冊類及
    其製劑，行政院衛生署於75年7月11日以衛署藥字第597627
    號公告禁止使用，而認屬藥事法規範之禁藥。是轉讓屬安非
    他命類藥（毒）品之行為，同受毒品危害防制條例第8條第2
    項之轉讓第二級毒品罪及藥事法第83條第1項之轉讓禁藥罪
    之規範，此係同一犯罪行為而同時有二種法律可資處罰之法
    條競合情形，應依「重法優於輕法」、「後法優於前法」等
    法理，擇一處斷。藥事法為毒品危害防制條例之後法；且現
    行藥事法第83條第1項之法定刑為「7年以下有期徒刑，得併
    科新臺幣5,000萬元以下罰金」，與毒品危害防制條例第8 
    條第2項之法定刑為「6月以上，5年以下有期徒刑，得併科
    新臺幣70萬元以下罰金」相較下，以藥事法第83條第1項之
    法定刑為重；又毒品範圍尚包括影響精神物質與其製品，而
    藥事之管理，亦非僅止於藥品之管理，毒品未必均係經公告
    列管之禁藥，禁藥亦非必均為毒品，毒品危害防制條例與藥
    事法二者，並無必然之特別法與普通法關係，是除有轉讓第
    二級毒品達毒品危害防制條例第8條第6項規定之一定數量，
    或同條例第9條所定成年人轉讓予未成年人，或明知為懷胎
    婦女而轉讓，經依法加重後之法定刑較藥事法第83條第1項
    之法定刑為重之情形以外，因藥事法第83條第1項為後法，
    且為重法，依上開說明，自應優先適用藥事法第83條第1項
    之規定處斷（最高法院105年度台上字第1484號、96年度台
    上字第3582號、97年度台非字第397號判決要旨參照）。
　㈢犯罪事實欄一、㈠即附表編號1至7部分：
　　核被告所為，均係犯修正前毒品危害防制條例第4條第1項之
    販賣第一級毒品罪。被告甲○○於各次販賣第一級毒品前，持
    有各該第一級毒品之低度行為，均為其販賣之高度行為所吸
    收，均不另論罪。
　㈣犯罪事實欄一、㈡即附表編號8部分：
    核被告所為，係犯藥事法第83條第1項之轉讓禁藥罪。被告
    甲○○於轉讓禁藥即第二級毒品甲基安非他命之前持有該毒品
    之低度行為，為其轉讓之高度行為所吸收，不另論罪。
　㈤犯罪事實欄一、㈢即附表編號9部分：
　　核被告所為，係犯修正前毒品危害防制條例第4條第2項之販
    賣第二級毒品罪。被告甲○○於販賣第二級毒品前，持有第二
    級毒品之低度行為，為其販賣之高度行為所吸收，不另論罪
    。又被告甲○○與乙○○就此部分，具犯意聯絡及行為分擔，應
    論以共同正犯。
　㈥被告甲○○所犯如上開犯罪事實欄一、㈠即附表編號1至7 所示
    之7次販賣第一級毒品犯行、犯罪事實欄一、㈡即附表編號8
    所示之1次轉讓禁藥犯行、犯罪事實欄一、㈢即附表編號9所
    示之1次販賣第二級毒品犯行，上開共9罪，犯意各別，行為
    互殊，應予分論併罰。
　㈦刑之加重及減輕事由：
　1.累犯：
    查被告甲○○於105年間，因施用第一級毒品案件，經臺灣桃
    園地方法院以105年度審訴字第1477號判決判處有期徒刑7 
    月確定，後於107年1月25日執畢出監，有本院被告前案紀錄
    表在卷可憑，其於前揭有期徒刑執行完畢後，5年內故意再
    犯本件有期徒刑以上之罪，均為累犯；復參酌司法院大法官
    釋字第775號解釋意旨，考量被告構成累犯之前案紀錄犯罪
    態樣係與本件同屬毒品犯罪，且被告於前案執行完畢後僅1 
    年餘即再犯本件，足認其對刑罰之反應力薄弱，認適用刑法
    第47條累犯加重之規定並無罪刑不相當之情事，認除就其販
    賣第一級毒品罪法定刑為死刑、無期徒刑及販賣第二級毒品
    罪法定刑為無期徒刑部分依法不得加重外，爰依刑法第47條
    第1項規定，就其所犯9罪，均加重其刑。
  2.毒品危害防制條例第17條第2項規定之適用：
　⑴按犯第4條至第8條之罪，於偵查及歷次審判中均自白者，減
    輕其刑，毒品危害防制條例第17條第2項定有明文。該規定
    旨在獎勵犯罪人之悛悔，同時使偵查或審判機關易於發現真
    實，以利毒品查緝，俾收防制毒品危害之效；故不論該被告
    之自白，係出於自動或被動、簡單或詳細、一次或多次，並
    其自白後有無翻異，苟其於偵查及審判中均有自白，即應依
    法減輕其刑。是該條項減刑規定之適用，係指偵查及審判中
    均有自白而言。而所謂自白乃對自己之犯罪事實全部或主要
    部分為肯定供述之意（最高法院100年度台上字第533號判決
    意旨參照）。本件被告甲○○就其所犯上開販賣第一級毒品、
    販賣第二級毒品犯行，於偵查、原審及本院審理時均自白不
    諱，已如前述，爰均依修正後毒品危害防制條例第17條第2
    項之規定，減輕其刑，並皆先加後減之。
　⑵至被告甲○○就其所犯上開轉讓禁藥犯行，雖於偵查、原審及
    本院審理時亦均坦承不諱，惟按法律之適用有其一致性，除
    有特別規定外，不得割裂適用，行為人既應優先適用藥事法
    第83條第1項規定論罪科刑，其雖於偵查及審判中均自白犯
    罪，但藥事法並無轉讓毒品者，於偵查及審判中自白應減輕
    其刑之特別規定，自無割裂適用毒品危害防制條例第17條第
    2項減輕其刑之餘地（最高法院99年度台上字第1367號、102
    年度台上字第2054號判決及104年度第11次刑事庭會議決議
    意旨參照）。是被告甲○○就其所犯上開轉讓禁藥即第二級毒
    品甲基安非他命犯行，既係論以藥事法第83條第1項之罪，
    即無從割裂而適用毒品危害防制條例第17條第2項減輕其刑
    之規定，惟仍作為量刑審酌事項，附此說明。
  3.本件有刑法第59條規定之適用：
  ⑴按犯罪之情狀顯可憫恕，認科以最低度刑仍嫌過重者，得酌
    量減輕其刑，刑法第59條定有明文。而該條立法之旨即在避
    免嚴刑峻罰，法內存仁，俾審判法官得確實斟酌個案具體情
    形，妥適裁量，以期裁判結果，臻致合情、合理及合法。修
    正前毒品危害防制條例第4條第1、2項所示之販賣第一、二
    級毒品罪，其法定本刑為「處死刑或無期徒刑；處無期徒刑
    者，得併科新臺幣2千萬元以下罰金」及「處無期徒刑或7 
    年以上有期徒刑，得併科新臺幣1千萬元以下罰金」。然同
    為販賣第一、二級毒品，原因、動機顯有不一，情節亦未必
    盡同，或有大盤毒梟者，亦有中、小盤之盤商者，甚或僅止
    於吸毒者之友儕間互通有無而類似有償轉讓者均有之，其販
    賣行為之惡性與造成危害社會之程度均有異，然法律科處此
    類犯罪，所設法定最低本刑一概為無期徒刑及7年以上有期
    徒刑，且無轉寰餘地，於此情形，倘依被告之行為情狀處以
    適當之刑，即足以懲儆，並可達到防衛社會之目的者，非不
    可依客觀之犯行與主觀之惡性，加以考量其情狀，是否有可
    憫恕之處，適用刑法第59條之規定酌量減輕其刑，期使個案
    裁判之量刑，能斟酌至當，符合比例原則（最高法院102年
    度台上字第3046號、95年度台上字第6157號判決意旨可資參
    照）。
　⑵被告甲○○販賣如附表編號1至7所示販賣第一級毒品行為，以
    及其與乙○○所共同販賣如附表編號9所示之第二級毒品行為
    ，其各次販賣之毒品價量均低，交易金額各僅自1,000 元起
    至3,500元間不等，其等行為之惡性與犯罪所生之影響，相
    較於其他販賣毒品為生之大盤毒梟而言，應有所差異，是縱
    僅科以法定最低本刑，仍不免有情輕法重之感，從而，本案
    對被告甲○○所犯之販賣第一級或第二級毒品犯行倘科以最低
    之法定刑度，依一般國民之生活經驗與法律感情，仍有堪以
    憫恕之處，爰就被告甲○○上開各次販賣第一級毒品犯行，以
    及被告甲○○與乙○○上開共同販賣第二級毒品犯行，均依刑法
    第59條規定，酌減其刑。並先加後減、再遞減之。
  4.本件無毒品危害防制條例第17條第1項規定之適用：
  ⑴按毒品危害防制條例第17條所謂「供出毒品來源，因而破獲
    者」(並未修正)，係指具體提供毒品來源之資訊，使調查或
    偵查犯罪之公務員知悉而對之發動調查或偵查，並據以破獲
    者而言。苟被告於偵查中已供出毒品來源，則事實審法院僅
    須於言詞辯論終結前調查被告之供出行為是否已破獲而符合
    減輕其刑之規定即可（最高法院98年度台上字第1765號判決
    意旨參照）。
　⑵本件經原審就警方是否有因被告甲○○與乙○○於警詢時供述其
    等購毒上游為「鍾旻娟」，進而查獲「鍾旻娟」販賣毒品乙
    節函詢桃園市政府警察局刑事警察大隊，後經該隊函覆稱：
    「被告二人(指被告甲○○、乙○○)於警詢中供稱係向鍾旻娟購
    得毒品，後經該隊借提被告2人詢問，被告2人供稱鍾旻娟與
    劉天佑係夫妻關條，其等有於108年5月20日晚間11時許，在
    桃園市○○區○○路000號向劉天佑以5萬元購得第一級毒品海洛
    因17.5公克，此部分亦經該隊於108年9月6日借提劉天佑詢
    問之時，經劉嫌坦承不諱。」等語，有桃園市政府警察局刑
    事警察大隊108年10月9日桃警刑大三字第1080019768號函及
    該函所附之職務報告各1件附卷可參（見原審卷第169至171
    頁）。雖被告甲○○於原審審理中供稱，其一直都是向劉天佑
    購買第一級毒品海洛因及第二級毒品甲基安非他命，然本件
    警方係於查獲被告甲○○於108年5月20日前所為如附表一各編
    號所示之販賣第一級毒品海洛因犯行後，方查知劉天佑於10
    8年5月20日販賣第一級毒品予被告甲○○、乙○○，並無證據可
    資佐證被告甲○○、乙○○於108 年7月19日所共同販賣之第二
    級毒品，係向劉天佑所購得，實難認本案有因被告供出毒品
    來源而經警查獲之情，與毒品危害防制條例第17條第1項之
    減刑規定不符，自無從適用該規定再減輕其刑，附此敘明。
三、維持原判決及駁回上訴之理由：　　
  ㈠本院綜合調查證據結果，認原審就此部分以被告甲○○犯罪事
    證明確，而適用（修正前）毒品危害防制條例第4條第1 項
    、第2項、第17條第2項、第18條第1項前段、第19條第1 項
    （修正前後並無不同），藥事法第83條第1項，刑法第11條
    、第28條、第47條第1 項、第59條、第38條第2項、第4項、
    第38條之1第1項前段、第3項等規定，並審酌被告甲○○無視
    毒品對於健康之戕害及販賣毒品對於社會國家具有之潛在危
    害，竟藉販售第一級或第二級毒品以為己賺取不法利益，復
    亦違反國家杜絕毒品犯罪之禁令而施用毒品，所為非是，惡
    性非輕，惟考量被告因一時貪念思慮不週而販毒牟利，且其
    犯後始終坦承犯行，實具悔意之犯後態度，又其等各次販賣
    之毒品數量非鉅，復兼衡其等犯罪手段、智識程度、家庭經
    濟生活狀況(於本院審理時自述國小畢業、離婚、種菜餬口
    、有一子8歲)、素行(見本院被告前案紀錄表)及販賣毒品次
    數、數量、獲利等一切情狀，分別量處如附表各編號「原判
    決主文」欄所示之刑；復就沒收說明：1.扣案疑似毒品之白
    色粉末1包，經送請台灣檢驗科技股份有限公司以EIA酵素免
    疫分析法為初步檢驗，再以GC/MS氣相層析質譜儀法為確認
    檢驗，檢驗結果呈海洛因陽性反應（毛重0.4公克，淨重0.2
    099公克，驗餘淨重0.2037公克），有該公司濫用藥物實驗
    室108年8月12日濫用藥物檢驗報告在卷可參（見毒偵字4217
    號卷第139 頁），足證該包扣案白色粉末1 包係屬毒品危害
    防制條例第2條第2項第1款所列管之第一級毒品，依毒品危
    害防制條例第18條第1項前段規定沒收銷燬之；另包裝前揭
    毒品之包裝袋，因與其內之毒品，難以析離，且無析離之實
    益與必要，應一併沒收銷燬之；至毒品送鑑耗損之部分，既
    已滅失，自無庸宣告沒收銷燬；2.扣案之甲基安非他命吸食
    器1組，係屬被告甲○○及乙○○共同所有以供其等為本件施用
    毒品所用之物，業據被告與乙○○於警詢及偵訊中供明在卷，
    依刑法第38條第2項前段規定，併予宣告沒收；3.按犯罪所
    得，屬於犯罪行為人者，沒收之；前二項之沒收，於全部或
    一部不能沒收或不宜執行沒收時，追徵其價額，刑法第38條
    之1 第1項、第3項分別定有明文；又有關共同正犯犯罪所得
    之沒收、追繳或追徵，最高法院已改採應就各人分受所得之
    數為沒收，追徵亦以其所費失者為限之見解。至於共同正犯
    各人有無犯罪所得，或其犯罪所得之多寡，應由事實審法院
    綜合卷證資料及調查所得認定之（最高法院104年度台上字
    第2596號判決意旨可資參照）；被告甲○○就其所為如附表編
    號1 至7所示各次販賣毒品犯行之販賣所得，合計共現金12,
    000元（計算式：2,000+1,000+2,000+1,000+1,000+2,500+2
    ,500=12,000元）；另如附表編號9所示該次被告陳冠與乙○○
    共同販賣甲基安非他命之犯罪所得3,500元，均由被告甲○○
    所取得此情，亦據被告甲○○於原審審理中供述明確（見原審
    卷第202頁），依此亦堪認該次販毒所得3,500元，亦均歸被
    告甲○○所有；是綜前所述，堪認被告甲○○就其所為如附表一
    編號1至7及編號9所示各次販毒行為之犯罪所得，合計共為
    現金15,500元(12,000元+3,500元＝15,500元），而此等犯罪
    所得既未扣案，應依刑法第38條之1第1項之規定宣告沒收，
    並依刑法第38條之1第3項之規定，諭知於全部或一部不能沒
    收或不宜執行沒收時，追徵其價額；4.又按供犯罪所用、犯
    罪預備之物或犯罪所生之物，屬於犯罪行為人者，得沒收之
    ；但有特別規定者，依其規定。前開之沒收，於全部或一部
    不能沒收或不宜執行沒收時，追徵其價額，刑法第38條第2
    項、第4項分別定有明文，復按105年7月1日前施行之其他法
    律關於沒收、追徵、追繳、抵償之規定，不再適用，刑法施
    行法第10條之3亦有明文；而毒品危害防制條例第19條於105
    年6月22日修正公布，於105年7月1日施行。其中關於「供犯
    罪所用之物」業自相對義務沒收，修正為「不問屬於犯罪行
    為人與否，均沒收之」之絕對義務沒收。故依前揭刑法第38
    條第2項之規定及刑法施行法第10條之3 之反面解釋，違反
    毒品危害防制條例第4條等罪者，其「供犯罪所用之物」自
    應適用特別規定即毒品危害防制條例第19條；被告甲○○持以
    供其為如附表一編號1至7所示販賣第一級毒品犯行之不詳廠
    牌行動電話（含門號0000000000號SIM 卡1張），係供其為
    本件販賣第一級毒品犯行，用以與毒品買家聯繫交易事宜所
    用之物，前開物品自應依毒品危害防制條例第19條第1項之
    規定宣告沒收；又前開行動電話既未扣案，另應依刑法第38
    條第4項規定，併予宣告於全部或一部不能沒收或不宜執行
    沒收時，追徵其價額；再扣案之Iphone廠牌白色行動電話1
    支（含門號0000000000號SIM卡1張），係供被告甲○○與乙○○
    為如附表一編號9所示共同販賣第二級毒品犯行，用以與毒
    品買家以通訊軟體聯繫交易事宜所用之物，亦經認定如上，
    該支行動電話及所含SIM卡1張，均應依毒品危害防制條例第
    19條第1項之規定宣告沒收；5.至本案其餘扣案之行動電話3
    支及電子磅秤1台，既查無與本案具有關聯性之證據，均不
    予宣告沒收。
  ㈡經核原判決就此部分，認事用法均無違誤。被告甲○○上訴以
    原判決量刑太重，而指摘原判決不當。惟按關於刑之量定，
    係實體法上賦予法院得為自由裁量之事項，倘其量刑已以行
    為人之行為罪責為基礎，並斟酌刑法第57條各款所列情狀，
    在法定刑度內，酌量科刑，如無偏執一端，致明顯失出失入
    情形，上級審法院即不得單就量刑部分遽指為不當或違法。
    本件經原判決逐一剖析，並就卷內證據資料參互審酌，認定
    被告明知海洛因、甲基安非他命為毒品，甲基安非他命亦為
    列管之禁藥，不得非法販賣、無償轉讓，仍犯本件如犯罪事
    實欄所示之販賣第一級、第二級毒品、轉讓禁藥各罪，並審
    酌刑法第57條各項事由，況被告為刑法第47條第1項規定之
    累犯，且原審以依被告適用毒品危害防制條例第17條第2項
    、刑法第59條規定，除法定刑為死刑、無期徒刑部分外，均
    先加後減再減之，在適法範圍內行使其量刑之裁量權，核無
    違法或不當之情形，業經本院詳述如前，被告之上訴為無理
    由，應予駁回。 
四、撤銷原判決關於被告甲○○定執行刑部分之理由及定執行刑：
　㈠按裁判確定前犯數罪者，併合處罰之，刑法第50條第1項前段
    定有明文。次按法律上屬於自由裁量之事項，有其外部性界
    限及內部性界限，並非概無拘束。依據法律之具體規定，法
    院應在其範圍選擇為適當之裁判者，為外部性界限；而法院
    為裁判時，應考量法律之目的，及法律秩序之理念所在者，
    為內部性界限。法院為裁判時，二者均不得有所踰越。在數
    罪併罰，有二裁判以上，定其應執行之刑時，固屬於法院自
    由裁量之事項，然仍應受前揭外部性界限及內部性界限之拘
    束（最高法院94年度台非字第233號判決意旨參照）。
　㈡本件被告甲○○犯如附表編號1至7所示之7次販賣第一級毒品罪
    、附表一編號9所示之共同販賣第二級毒品罪，雖為累犯，
    惟因其於偵查及歷次審理中均自白，且均符合刑法第59條規
    定，而除法定刑為死刑、無期徒刑部分外，均先加後減再減
    之，即本件被告甲○○有2項刑罰減輕事由，相較於司法院量
    刑系統統計關於販賣第一、二級毒品罪之定執行刑之平均刑
    度（見司法院量刑系統表），原審就如附表編號1至7 所示
    之7次販賣第一級毒品罪、附表一編號9所示之共同販賣第二
    級毒品罪及被告已撤回上訴而告確定之施用第一級毒品之有
    期徒刑7月等共9罪，定執行刑有期徒刑25年，確實屬於較重
    刑，顯然不符合比例、平等及罪刑相當原則，致罪刑不相當
    而嫌過重，即有不當。被告上訴以各罪量刑過重云云，雖無
    理由，業如前述，惟原判決就其定執行刑部分既有上開瑕疵
    ，即應由本院撤銷原判決關於被告甲○○定執行刑部分，並考
    量檢察官未就被告甲○○上訴，定執行刑應受不利益變更禁止
    原則及外部、內部限制，就其所犯附表編號1至7 、9所示共
    8罪定執行刑如主文第2項所示。
據上論斷，應依刑事訴訟法第368條、第369第1項前段、第364條
，刑法第51條第5款，判決如主文。
本案經檢察官劉威宏提起公訴，檢察官張秋雲、謝宗甫到庭執行
職務。
中　　華　　民　　國　　109 　年　　9 　　月　　16　　日
                  刑事第十七庭  審判長法　官  鄭水銓  
                                      法　官  李世華
                                      法　官  黃雅芬
以上正本證明與原本無異。
如不服本判決，應於收受送達後20日內向本院提出上訴書狀，其
未敘述上訴之理由者並得於提起上訴後20日內向本院補提理由書
（均須按他造當事人之人數附繕本）「切勿逕送上級法院」。
                                      書記官  鄭雅云
中　　華　　民　　國　　109 　年　　9 　　月　　16　　日
附錄：本案論罪科刑法條全文　　　　　　　　　　　　　　　
修正前毒品危害防制條例第4 條：
製造、運輸、販賣第一級毒品者，處死刑或無期徒刑；處無期徒
刑者，得併科新臺幣 2 千萬元以下罰金。
製造、運輸、販賣第二級毒品者，處無期徒刑或 7 年以上有期
徒刑，得併科新臺幣 1 千萬元以下罰金。
製造、運輸、販賣第三級毒品者，處 7 年以上有期徒刑，得併
科新臺幣 7 百萬元以下罰金。
製造、運輸、販賣第四級毒品者，處 5 年以上 12 年以下有期
徒刑，得併科新臺幣 3 百萬元以下罰金。
製造、運輸、販賣專供製造或施用毒品之器具者，處 1 年以上
7 年以下有期徒刑，得併科新臺幣 1 百萬元以下罰金。
前五項之未遂犯罰之。

藥事法第83條：
明知為偽藥或禁藥，而販賣、供應、調劑、運送、寄藏、牙保、
轉讓或意圖販賣而陳列者，處 7 年以下有期徒刑，得併科新臺
幣 5 千萬元以下罰金。
犯前項之罪，因而致人於死者，處 7 年以上有期徒刑，得併科
新臺幣 1 億元以下罰金；致重傷者，處 3 年以上 12 年以下有
期徒刑，得併科新臺幣 7 千 5 百萬元以下罰金。
因過失犯第 1 項之罪者，處 2 年以下有期徒刑、拘役或科新臺
幣 5 百萬元以下罰金。
第 1 項之未遂犯罰之。
　
 附表（即原判決附表一編號1 至9 ，犯罪事實欄一㈠至㈢所示之
 販賣第一級毒品、轉讓禁藥、販賣第二級毒品犯行）：
 
編號 販賣者 購毒者 販賣時間(民國) 販賣方式 販賣價格（新臺幣） 販賣毒品種類 原判決主文 本院主文  1 甲○○ 鐘正明 108 年2月17日下午6 時3分許 由鐘正明致電甲○○所持用之門號0000000000號電話聯繫繫交易毒品事宜，嗣甲○○於左列時間，至桃園市桃園區介壽路與南豐二街口，以右列價格販賣海洛因與鐘正明，並當場交貨取款。 2,000元 海洛因 甲○○販賣第一級毒品，累犯，處有期徒刑柒年捌月。未扣案之犯罪所得新臺幣貳仟元沒收，於全部或一部不能沒收或不宜執行沒收時，追徵其價額。 未扣案不詳廠牌行動電話（含門號0000000000號SIM 卡1 張）沒收，於全部或一部不能沒收或不宜執行沒收時，追徵其價額。 上訴駁回。  2 甲○○ 同上 108 年3月5 日下午7 時21分許 由鐘正明致電甲○○所持用之門號0000000000號電話聯繫交易毒品事宜，嗣甲○○於左列時間，至桃園市桃園區復興路與三民路口，以右列價格販賣海洛因與鐘正明，並當場交貨取款。 1,000元 海洛因 甲○○販賣第一級毒品，累犯，處有期徒刑柒年捌月。未扣案之犯罪所得新臺幣壹仟元沒收，於全部或一部不能沒收或不宜執行沒收時，追徵其價額。 未扣案不詳廠牌行動電話（含門號0000000000號SIM 卡1 張）沒收，於全部或一部不能沒收或不宜執行沒收時，追徵其價額。 上訴駁回。  3 甲○○ 同上 108 年4月4 日下午1 時29分許 由鐘正明致電甲○○所持用之門號0000000000號電話聯繫交易毒品事宜，嗣甲○○於左列時間，至桃園市桃園區介壽路與南豐二街口，以右列價格販賣海洛因與鐘正明，並當場交貨取款。 2,000元 海洛因 甲○○販賣第一級毒品，累犯，處有期徒刑柒年捌月。未扣案之犯罪所得新臺幣貳仟元沒收，於全部或一部不能沒收或不宜執行沒收時，追徵其價額。 未扣案不詳廠牌行動電話（含門號0000000000號SIM 卡1 張）沒收，於全部或一部不能沒收或不宜執行沒收時，追徵其價額。 上訴駁回。  4 甲○○ 李訓義 108 年2月16日下午7時許 由李訓義致電甲○○所持用之門號0000000000號電話聯繫交易毒品事宜，嗣甲○○於左列時間，至桃園市桃園區中山東路之「心殿酒店」附近路口，以右列價格販賣海洛因與李訓義，並當場交貨取款。 1,000元 海洛因 甲○○販賣第一級毒品，累犯，處有期徒刑柒年捌月。未扣案之犯罪所得新臺幣壹仟元沒收，於全部或一部不能沒收或不宜執行沒收時，追徵其價額。 未扣案不詳廠牌行動電話（含門號0000000000號SIM 卡1 張）沒收，於全部或一部不能沒收或不宜執行沒收時，追徵其價額。 上訴駁回。  5 甲○○ 同上 108 年1月16日下午6 時43分許 由李訓義致電甲○○所持用之門號0000000000號電話聯繫交易毒品事宜，嗣甲○○於左列時間，至桃園市○○區○○○路00○0號附近，以右列價格販賣海洛因與李訓義，並當場交貨取款。 1,000元 海洛因 甲○○販賣第一級毒品，累犯，處有期徒刑柒年捌月。 未扣案之犯罪所得新臺幣壹仟元沒收，於全部或一部不能沒收或不宜執行沒收時，追徵其價額。 未扣案不詳廠牌行動電話（含門號0000000000號SIM 卡1 張）沒收，於全部或一部不能沒收或不宜執行沒收時，追徵其價額。 上訴駁回。  6 甲○○ 同上 108 年2月25日下午4 時4分後某時許起至108 年2月26日下午5 時40分後某時許 由李訓義致電甲○○所持用之門號0000000000號電話聯繫交易毒品事宜，嗣甲○○於左列時間，至桃園市○○區○○○路00○0號附近之OK便利商店附近，以右列價格販賣海洛因與李訓義，並當場交貨取款。 2,500元 海洛因 甲○○販賣第一級毒品，累犯，處有期徒刑柒年捌月。 未扣案之犯罪所得新臺幣貳仟伍佰元沒收，於全部或一部不能沒收或不宜執行沒收時，追徵其價額。未扣案不詳廠牌行動電話（含門號0000000000號SIM 卡1 張） 沒收，於全部或一部不能沒收或不宜執行沒收時，追徵其價額。  上訴駁回。  7 甲○○ 同上 108 年4月28日下午2 時9分許 由李訓義致電甲○○所持用之門號0000000000號電話聯繫交易毒品事宜，嗣甲○○於左列時間，至桃園市○○區○○○路00○0號附近附近，以右列價格販賣海洛因與李訓義，並當場交貨取款。 2,500元 海洛因 甲○○販賣第一級毒品，累犯，處有期徒刑柒年捌月。 未扣案之犯罪所得新臺幣貳仟伍佰元沒收，於全部或一部不能沒收或不宜執行沒收時，追徵其價額。未扣案不詳廠牌行動電話（含門號0000000000號SIM 卡1 張） 沒收，於全部或一部不能沒收或不宜執行沒收時，追徵其價額。  上訴駁回。 8 甲○○ 詹永元 108 年1月18日下午3 時7分許 由詹永元致電甲○○所持用之門號0000000000號電話聯繫交易毒品事宜，嗣甲○○即於左列時間，至新北市鶯歌區桃鶯路206 巷，無償轉讓數量甚微之甲基安非他命與詹永元。 無償轉讓 甲基安非他命 甲○○犯藥事法第八十三條第一項之轉讓禁藥罪，累犯，處有期徒刑參月。 上訴駁回。 9 甲○○、乙○○ 葉秋麗 108 年7月19日下午9 時45分許 經葉秋麗以LINE通訊軟體與乙○○所使用之門號0000000000號行動電話聯繫購買甲基安非他命事宜後，甲○○與乙○○即共同於左列時間，在桃園市○○區○○路000 巷00○0 號巷口，以右列價格販賣重約1 公克之甲基安非他命與葉秋麗，並當場交貨取款。 3,500元 甲基安非他命 甲○○販賣第二級毒品，累犯，處有期徒刑壹年拾月。 未扣案之犯罪所得新臺幣參仟伍佰元沒收，於全部或一部不能沒收或不宜執行沒收時，追徵其價額。扣案之Iphone廠牌白色行動電話1 支（含門號0000000000號SIM 卡1 張）均沒收。 上訴駁回。